【裁判字號】    98,訴,1971
【裁判日期】    990617
【裁判案由】    清償債務
【裁判全文】
臺灣高雄地方法院民事判決              98年度訴字第1971號
原      告  丁○○
訴訟代理人  蔡岳泰律師
被      告  丙○○
            乙○○
前列二人共同
訴訟代理人  沈志祥律師
上列當事人間請求清償債務事件，本院於民國99年6 月3 日言詞
辯論終結，判決如下：
    主      文
被告丙○○應給付原告新臺幣貳佰零玖萬伍仟元，及如附表所示
利息起算日起至清償日止，均按週年利率百分之六計算之利息。
原告其餘之訴駁回。
訴訟費用由被告負擔二分之一，餘由原告負擔。
本判決第一項於原告以新臺幣陸拾玖萬捌仟參佰參拾參元為被告
丙○○供擔保後，得為假執行。但被告丙○○如以新臺幣貳佰零
玖萬伍仟元為原告預供擔保，得免為假執行。
原告其餘假執行之聲請駁回。
    事實及理由
壹、程序事項：按訴狀送達後，原告不得將原訴變更或追加他訴
    ，但擴張或減縮應受判決事項之聲明者，不在此限，民事訴
    訟法第255 條第1 項第3 款定有明文。本件原告起訴時，係
    請求被告乙○○應給付原告新臺幣（下同）1,200,000 元。
    嗣於民國98年10月5 日民事準備二狀中，將訴之聲明變更為
    （一）先位聲明：（1 ）被告乙○○應給付原告1,270,000
    ；（2 ）被告乙○○應將坐落高雄縣路竹鄉○○段1163之1
    地號土地（下稱系爭土地），設定本金最高限額1,270,000
    元之抵押權予原告。（二）備位聲明：被告乙○○所有之系
    爭土地，准予變賣，所得價金原告於1,200,000 元範圍內參
    與分配。復於本院99年5 月13日準備程序中，再將先位聲明
    減縮為（一）被告乙○○應給付原告1,200,000 元；（二）
    被告乙○○應將系爭土地設定本金最高限額1,200,000 元之
    抵押權予原告。原告所為變更，核屬減縮應受判決事項之聲
    明，於法並無不合，應予准許，合先敘明。
貳、實體事項：
一、原告起訴主張：原告自97年間陸續借貸2,395,000 元予被告
    丙○○，丙○○因此簽發附表所示支票，以擔保清償。嗣丙○○於97年7 月2 日欲再向原告借貸1,270,000 元，惟因有
    前開借款未清償，乃由被告乙○○出面表示願為連帶保證人
    ，兩造除於97年8 月19日書立約定書（下稱系爭約定書）外
    ，並由乙○○提供所有之系爭土地為擔保後，原告始再貸與
    1,270,000 元予被告丙○○。惟丙○○迄今均未清償。為此
    ，爰依票款請求權、連帶保證及系爭約定書等法律關係提起
    本訴等語。並聲明：（一）被告丙○○應給付原告2,095,00
    0 元，及自附表所示利息起算日起至清償日止，按週年利率
    6 ％計算之利息。（二）被告乙○○部分，先位聲明（1 ）
    被告乙○○應給付原告1,200,000 元，及自民事準備二狀繕
    本送達被告翌日起至清償日止，按週年利率5 ％計算之利息
    及10％之違約金。（2 ）被告乙○○應將系爭土地，設定本
    金最高限額1,200,000 元之抵押權予原告。另備位聲明：被
    告乙○○應將系爭土地准予以變賣，所得價金，原告按1,20
    0,000 元參與分配。（三）願供擔保，請准宣告假執行。
二、被告丙○○：對原告主張其積欠原告2,095,000 元部分不爭
    執。另被告乙○○則以：其非前開1,200,000 元借款之連帶
    保證人，其所負義務僅為提供系爭土地出售後，再供被告丙○○償還積欠原告債務，況乙○○已委託土地仲介出售系爭
    土地中，已依約履行等語，資為抗辯。並聲明：（一）原告
    之訴駁回。（二）願供擔保，請免為假執行。
三、兩造不爭執事項：
（一）被告丙○○簽發附表所示支票予原告，後經原告屆期提示
      均未獲兌領。
（二）被告丙○○確實積欠原告2,095,000元。
（三）被告丙○○、原告分別於97年8 月15日簽立原證五、六之
      金錢借貸契約書；兩造復於97年8 月19日書立原證二之系
      爭約定書。
（四）被告乙○○已委請不動產仲介商出售系爭土地。
四、兩造爭執事項：原告依據連帶保證及系爭約定書，訴請被告
    乙○○給付如先、備位聲明所載，是否有理由？
五、本院判斷：
（一）本件被告丙○○就積欠原告2,095,000 元之部分，被告於
      本院99年5 月13日準備程序審理中，就該部分為自認而不
      爭執（見本院卷第83頁），是該部分原告請求為有理由，
      合先敘明。
（二）就原告依據連帶保證及系爭約定書，訴請被告乙○○給付
      如先、備位聲明所載，是否有理由部分：
 （1）關於先位聲明部分：原告固主張依原證六97年8 月15日金
      錢借貸契約書之約定，被告乙○○負連帶保證之責，而應
      給付原告1,200,000 元云云。然觀諸系爭契約書，其上連
      帶保證人部分並無被告乙○○之簽名，則原告主張被告乙○○有同意連帶保證被告丙○○欠款，是否與事實相符已
      有疑問。至原告雖表示應就原證二之系爭約定書與原證六
      之契約書合併觀察，然就原證二之約定書內容，被告乙○○固簽名於上，惟觀諸該約定書之第1 點內容為：「1.本
      人（即被告丙○○）於父親（即被告乙○○）所有路竹仁
      智段1163-1號土地（即系爭土地）、取得出售土地並償還
      銀行貸款後，一次清償前述欠款中之1,200,000 元整，本
      人父親並願於約定書上簽章以保證履行前述條件」（見本
      院卷第8 頁），僅保證提供系爭土地出賣，並無保證償還
      1,200,000 元之記載。參以證人甲○○（即原告之配偶）
      亦證稱原證六之金錢借貸契約書乃被告丙○○所寫，簽立
      原證六之契約書時，僅伊與丙○○在場；而原證二之約定
      書係因原告與我一直催丙○○還錢，丙○○就請代書打好
      後交給我，我是去丙○○公司拿的，原本只有丙○○的簽
      名，乙○○沒有簽名，我就再請丙○○拿回去給乙○○簽
      名等語（見本院卷第85頁）。足見證人甲○○並未親聞被
      告乙○○同意擔任被告丙○○上開1,200,000 元借款之連
      帶保證人。此外，原告並未提出其他證據以實其說，是原
      告主張被告乙○○同意擔任被告丙○○上開1,200,000 元
      借款之連帶保證人即非可信，進而為先位聲明之請求，尚
      非有據。
 （2）關於備位聲明部分：原告固主張依原證六第7 點之約定，
      主張被告乙○○應提供系爭土地設定本金最高限額抵押權
      1,200,000 元予原告云云，然系爭契約書上並無被告乙○○之簽名，且原告亦未舉證原告與乙○○間確有設定抵押
      之合意，主張已非可信。是原告據此向被告乙○○請求設
      定本金最高限額抵押權，亦無理由。至原告請求被告乙○○應將系爭土地變賣，所得價金原告按1,200,000 元參與
      分配，並提出原證二之約定書為憑云云，觀諸原證二之約
      定書，其上固有被告乙○○之簽名，然觀其文義，被告乙○○固有以系爭土地確實出售後，就所得款項償還銀行貸
      款後，以剩餘款項一次清償被告丙○○積欠原告之1,200,
      000 元等語，然並不能執此即認被告乙○○負有必須將系
      爭土地交付變賣得款，使原告受償1,200,000 元之義務，
      此由證人甲○○亦證稱被告乙○○僅以系爭土地作為被告
      丙○○欠款之擔保，然並未保證變賣系爭土地償還被告丙○○之欠款等語可徵（見本院卷第85至86頁）。又被告乙○○已將系爭土地委託房屋仲介出售，期間為97年8 月1
      日至99年7 月31日，並簽有專任委託銷售契約書（見本院
      卷第39至42頁），難謂被告乙○○未履行其依該份約定書
      所負之義務；至原告雖稱被告乙○○故意抬高系爭土地之
      售價致使無法順利出售云云，惟原告並未舉證以實其說，
      尚難認其所言為真。是原告據此所為之請求，亦為無理由
      。
六、綜上所述，原告本於票款請求權，請求被告丙○○應給付原
    告2,095,000 元，及自附表所示利息起算日起至清償日止，
    按週年利率6 ％計算之利息，為有理由，應予准許。至逾此
    部分之請求，為無理由，應予駁回。再者，原告及被告均陳
    明願供擔保，請准宣告假執行及免為假執行，經核合於法律
    規定，爰分別酌定相當之擔保金額併予宣告之。至原告敗訴
    部分，其假執行聲請即失所附麗，應併予駁回。
七、本件事證已臻明確，兩造其餘陳述及攻擊防禦方法經本院斟
    酌後認均不影響本判決之結果，爰不再逐一詳予論述，附此
    敘明。
八、據上論結，本件原告之訴為一部有理由，一部無理由，依民
    事訴訟法第79條、第390 條第2 項、第392 條第2 項，判決
    如主文。
中    華    民    國    99    年    6     月    17    日
                  民事第一庭  審判長法  官  黃國川
                                    法  官  張茹棻
                                    法  官  林岳葳
正本係照原本作成。
如不服本判決，應於送達後20日內，向本院提出上訴狀並表明上
訴理由，如於本判決宣示後送達前提起上訴者，應於判決送達後
10日內補提上訴理由書（須附繕本）。
中    華    民    國    99    年    6     月    17    日
                                    書記官  簡文清
┌─────────────────────────────────────────┐
│附表：                                                          98年度訴字第1971號│
├──┬────────┬──────┬─────────┬──────┬─────┤
│編號│ 發    票    人 │ 發  票  日 │票面金額（新臺幣）│ 利息起算日 │ 票據號碼 │
├──┼────────┼──────┼─────────┼──────┼─────┤
│001 │高雄銀行前鎮分行│97年6月30日 │470,000元         │97年6月30日 │AIH0000000│
├──┼────────┼──────┼─────────┼──────┼─────┤
│002 │高雄銀行前鎮分行│97年7月3日  │335,000元         │97年7月3日  │AIH0000000│
├──┼────────┼──────┼─────────┼──────┼─────┤
│003 │高雄銀行前鎮分行│97年7月4日  │400,000元         │97年7月4日  │AIH0000000│
├──┼────────┼──────┼─────────┼──────┼─────┤
│004 │高雄銀行前鎮分行│97年7月13日 │420,000元         │97年7月14日 │AIH0000000│
├──┼────────┼──────┼─────────┼──────┼─────┤
│005 │高雄銀行前鎮分行│97年7月27日 │470,000元         │97年7月29日 │AIH0000000│
├──┼────────┴──────┼─────────┼──────┴─────┤
│總計│                              │2,095,000元       │                        │
└──┴───────────────┴─────────┴────────────┘

司法院資訊處製作；財團法人民間司法改革基金會備份。
